【裁判字號】    89,上訴,2289
【裁判日期】    890831
【裁判案由】    偽造文書等
【裁判全文】
臺灣高等法院刑事判決                          八十九年度上訴字第二二八九號
    上  訴  人
    即  被  告  甲○○
右上訴人因詐欺案件，不服臺灣板橋地方法院八十九年度訴字第三十號，中華民國八
十九年四月二十六日第一審判決（起訴案號：臺灣板橋地方法院檢察署八十八年度偵
字第一一三一七號）提起上訴，本院判決如左：
    主      文
原判決撤銷。
甲○○連續意圖為自己不法之所有，以詐術使人將本人之物交付，處有期徒刑拾月。
    事      實
一、甲○○自民國八十五年八月二十日起，在台北縣三重市○○街一巷六十二號住處
    對外召集互助會，召集會員參加其自任會首之互助會，計有(一)八十五年八月二十
    日起至八十八年十二月十日止，每會新台幣（下同）五千元，會員連會首共計五
    十五會（其中部分不詳數目之會員係甲○○所虛捏），每月十日晚上八時開標，
    每年三、六、九、十二月加標乙次（二十五日），(二)八十六年二月十五日起至八
    十八年七月十日止，每會一萬元，會員連會首共計三十一會（其中部分不詳數目
    之會員係甲○○所虛捏），每月十日晚上八時開標。約定每月於開標日在台北縣
    三重市○○街一巷六十二號之住處開標，欲投標之會員若不能親往投標，亦可委
    由會首代為投標。詎甲○○因急需資金週轉，竟意圖為自己不法所有之概括犯意
    ，利用欲投標之會員，投標時可不親自到場而委託會首代標，及會員間彼此並不
    完全認識且並未到場投標之機會，向會員黃敏、江胤境、林嬌雲、馮幼屏等人佯
    稱係其他會員得標，後再向其他會員佯稱係其他會員得標，以此隨意捏造任一活
    會會員得標之詐術，使各該活會會員陷於錯誤而交付會款，計詐得一萬元互助會
    之會員：黃敏活會會款二十七萬元、江胤境活會會款二十七萬元，及五千元互助
    會之會員：林嬌雲活會會款十六萬八千五百元、黃敏活會會款十九萬九千元、馮
    幼屏活會會款二十二萬五千元，共計一百一十三萬二千五百元（起訴書誤為共計
    詐得互助會款一百五十餘萬元），所詐得之會款，則供甲○○週轉使用（甲○○
    後清償部分會款，尚欠九十六萬二千五百元），嗣於八十八年四月二十六日，甲
    ○○因無力支付會款，片面停標（倒會），始具狀向台灣板橋地方法院檢察署檢
    察官自首上開犯行，嗣並接受裁判。
二、案經甲○○自首而由台灣板橋地方法院檢察署檢察官偵查起訴。
    理      由
一、右揭犯罪事實，業據被告甲○○於偵、審中供述綦詳，該與證人即會員黃虹榕（
    原名黃敏、即江黃敏）、江胤境於偵查中及本院審理時指訴之情節相同，且有互
    助會會單二紙附卷可稽，本件事證明確，被告犯行堪以認定。
二、核被告所為，係犯刑法第三百三十九條第一項之詐欺取財罪。被告於當月開標日
    以一詐欺行為，致使其他活會會員陷於錯誤，而交付會款，係一行為侵害數個法
    益，應論以想像競合犯。被告先後多期向活會會員詐取會款，時間緊接，構成要
    件相同，顯係基於概括犯意而反覆為之，為連續犯，應論以一罪，並加重其刑。
    被告於犯罪未發覺前向偵查機關自首犯行而接受裁判，應依刑法第六十二條前段
    規定減輕其刑，並與連續犯之加重先加後減之。
三、原審據以論罪科刑，固非無見，惟查原審認被告甲○○清償部分會款，尚欠一百
    零四萬四千元，與事實不符及被告於本院調查時，已與被害人和解，有和解書乙
    件在卷可稽，原審未及審酌，被告上訴指摘原判決不當，非無理由，原判決既有
    可議，自應由本院撤銷改判。爰審酌被告之素行、犯罪動機、目的、手段、被害
    人受詐騙之金額，已部分清償積欠之會款及與被害人和解，暨其犯後之態度等一
    切情狀，量處如主文第二項所示之刑。
四、公訴意旨另以：被告甲○○自八十七年年中起，利用互助會會員間互相並不熟識
    之機會，假冒有人投標，連續以冒填標單標金方式，在上揭開標地點，投標互助
    會，冒標上開互助會多次。因認被告王阿晚此部分所為另涉有刑法第二百十六條
    之行使第二百十條之偽造私文書罪。經查，此部分之犯行為被告甲○○於偵、審
    中固供稱有冒標會員云云，惟其所謂冒標云云，係指虛捏會單內部分會員之名字
    ，而於投標時，向活會會員隨意捏造任一活會會員得標，嗣後向活會會員收取會
    款，並無書寫標單，則被告所為僅係施用詐術，尚無偽造文書犯行，此外亦無偽
    造之標單扣案足資佐證，證人黃虹榕、江胤境亦證稱並未到場投標或親見被告偽
    填標單，則此部分之行為尚屬不能證明，因公訴人認此部分之行為與前開已論罪
    科刑部分屬牽連犯之裁判上一罪關係，爰不另為無罪之諭知，附此敘明。
據上論斷，應依刑事訴訟法第三百六十九條第一項前段、第三百六十四條、第二百九
十九條第一項前段，刑法第五十六條、第三百三十九條第一項、第五十五條、第六十
二條前段，罰金罰鍰提高標準條例第一條前段，判決如主文。
本案經檢察官沈世箴到庭執行職務。
中      華      民      國    八十九    年      八      月    三十一    日
                              臺灣高等法院刑事第二十一庭
                                  審判長法  官  葉  騰  瑞
                                        法  官  黃  國  忠
                                        法  官  江  國  華
右正本證明與原本無異。
檢察官如不服本判決應於收受送達後十日內向本院提出上訴書狀，其未敘述上訴之理
由者並得於提起上訴後十日內向本院補提理由書（均須按他造當事人之人數附繕本）
。
被告不得上訴。
                                        書記官  吳  碧  玲
中      華      民      國    八十九    年      九      月    二十二    日
附錄：本案論罪科刑法條全文
刑法第三百三十九條：
意圖為自己或第三人不法之所有，以詐術使人將本人或第三人之物交付者，處五年以
下有期徒刑、拘役或科或併科一千元以下罰金。
以前項方法得財產上不法之利益或使第三人得之者亦同。
前二項之未遂犯罰之。


司法院資訊處製作；財團法人民間司法改革基金會備份。
